臺灣高等法院民事判決　　　　　　　　　 95年度上字第986號
上　訴　人　乙○○
訴訟代理人　楊久弘律師
被　上訴人　甲○○
訴訟代理人　丙○○
上列當事人間請求侵權行為損害賠償事件，上訴人對於中華民國
95年9月20日臺灣臺北地方法院95年度訴字第3571號第一審判決
提起上訴，並為訴之追加，本院於96年8月21日言詞辯論終結，
判決如下：
    主      文
原判決關於駁回上訴人後開第二項之訴部分，及該部分假執行之
聲請，並命上訴人負擔訴訟費用之裁判，均廢棄。
被上訴人應再給付上訴人新台幣玖佰肆拾貳元，及自民國九十四
年六月二十三日起至清償日止，按週年利率百分之五計算利息。
被上訴人應給付上訴人新台幣佰壹拾伍元，及自民國九十六年
三月八日起至清償日止，按週年利率百分之五計算利息。
其餘上訴及追加之訴均駁回。
第一審關於命上訴人負擔訴訟費用部分、第二審及追加之訴訴訟
費用，由被上訴人負擔二十分之一，餘由上訴人負擔。
    事實及理由
一、按第二審訴之變更或追加，非經他造同意，不得為之。但民
    事訴訟法第255條第1項第2款至第6款情形，不在此限；同法
    第446條第1項定有明文。本件上訴人於民國95年10月18日上
    訴聲明第(二)項為：前開廢棄部分，被上訴人應再給付上訴人
    新台幣（下同）1,717,825元，及自94年6月23日起至清償日
    止，按週年利率百分之五計算之利息（見本院卷(一)第15頁）
    。嗣上訴人於95年11月6日減縮前揭上訴聲明為：被上訴人
    應再給付上訴人1,651,576元本息；復於95年12月4日擴張為
    ：被上訴人應再給付上訴人1,652,689元本息（見本院卷(一)
    第23頁）。再於96年3月7日減縮為：被上訴人應再給付上訴
    人1,652,054元本息（見本院卷(一)第94頁）。再於96年6月25
    日減縮為：被上訴人應再給付上訴人1,651,879元本息。對
    於96年8月21日擴張為被上訴人應再給付1,651,884元之本息
    。另上訴人於96年3月7日追加被上訴人應給付上訴人630元
    及自民事更正上訴及追加聲明暨補充上訴理由、聲請調查證
    據狀送達翌日即96年3月8日起至清償日止，按週年利率百分
    之五計算之利息（本院卷(一)第94頁）。嗣又於96年8月21日
    擴張利息請求權自95年12月4日民事訴之追加、補呈上訴理
    由及聲請調查證據狀送達翌日即95年12月9日起算。核上訴
    人所為追加之訴部分，係追加請求醫療費，與原訴侵權行為
    損害賠償請求權之主要爭點有其共同，各請求利益之主張在
    社會生活上可認為同一，而就原請求之訴訟及證據資料，於
    審理繼續進行在相當程度範圍內具有一體性，為避免重複審
    理，且與前揭減縮、擴張聲明部分，分別符合民事訴訟法第
    255條第1項第2款、第3款之情形，揆諸前揭說明，應予准許
    ，合先敘明。
二、上訴人主張：被上訴人於92年6月20日下午1時許，駕駛所有
    車號3B-6099 號自用小客車，沿台北市○○區○○路2段由
    南往北方向行駛，途經西園路2段243之14號門前時，不慎撞
    及由上訴人騎乘之車號QFM-986號輕型機車車尾，造成人車
    倒地，上訴人受有頭部外傷、胸部及左肩挫傷、左手創傷、
    滑膜炎及肌腱滑膜炎、扭傷及拉傷、未明示之神經根及神經
    叢疾患等傷害（下稱系爭車禍）。經上訴人提起刑事告訴後
    ，被上訴人因前揭過失傷害罪經判處罪刑確定。而上訴人因
    此支出看護費、醫藥費及往返於國術館的交通費，共花費了
    約60,000元。上訴人的衣服、鞋子破損報廢及機車修理費，
    計8,000元。另上訴人因車禍受有前揭傷害，治療至今，猶
    無法痊癒，往後的歲月還得持續地奔波於國術館的推拿、放
    血及在家費事耗時的熱敷及低週波治療。為此，上訴人自得
    請求賠償300,000元。另上訴人因受傷無法繼續在家教授鋼
    琴，自92年6月起至95年6月止無法工作所受之損失約500,00
    0元。再者，上訴人為一退休國小教師，曾獲頒贈教育界的
    「優良教師」獎章，上訴人因此車禍不但身受重傷至今未癒
    ，且被上訴人數次污衊、辱罵上訴人，更於94年3月28日出
    庭應訊時，當庭拿其去世的父親遺照，恫嚇上訴人，亦侵害
    上訴人之權利，且對上訴人的精神傷害至鉅，上訴人亦得請
    求被上訴人賠償非財產上損害1,000,000元，以共計1,868,0
    00元（600,000+8,000+300,000+500,000+1,000,000=1,868,
    000)。爰依民法第184條第1項前段、第191條之1、第193條
    、第195條規定請求被上訴人應賠償上訴人1,868,000元，及
    自起訴狀繕本送達之翌日起至清償日止，按週年利率百分之
    五計算之利息。原審判決被上訴人應給付上訴人150,175元
    ，及自94年6月23日起至清償日止，按週年利率百分之五計
    算之利息。駁回上訴人其餘之訴駁回。上訴人聲明不服提起
    上訴，聲明：(一)原判決關於駁回上訴人後開第二項之訴部分
    廢棄。(二)前開廢棄部分，被上訴人應再給付上訴人1,651,88
    4元，及自94年6月23日起至清償日止，按週年利率百分之五
    計算之利息。並追加被上訴人應給付上訴人630元，及自95
    年12月4日民事訴之追加、補充上訴理由及聲請調查證據狀
    送達翌日起至清償日止，按週年利率百分五計算之利息。
三、被上訴人則以：其係基於助人之意停車處理系爭車禍，且系
    爭車禍經臺北市車輛行事故鑑定委員會（以下簡稱鑑定委員
    會）鑑定、臺北市政府交通局覆議、臺北市政府警察局交通
    警察大隊回函之交通事故分析研判表，均無法直接認定與被
    上訴人之駕駛行為有因果關係，是以上訴人所受之傷害與被
    上訴人之駕車行為難認有因果關係，上訴人並無何過失。另
    鑑定委員會亦認定上訴人所騎乘之輕機車涉嫌駕駛失控，是
    上訴人就本件事故之造成應負50%過失責任，被上訴人得依
    民法第217 條第1項規定請求減免損害賠償責任。又關於上
    訴人所請求之醫療費用部分不爭執，但請求收入損失部分，
    上訴人提出其於92年10月21日回西園醫院主訴左手無力部分
    ，與系爭車禍無因果關係，且請求金額高達500,000元顯不
    合理，況上訴人為一退休教師，應無勞動能力減損之問題。
    再者，否認以惡毒之語彙恣意辱罵上訴人，此部分應由上訴
    人負舉證之責等語，資為抗辯。答辯聲明：上訴駁回。
四、兩造不爭執事實（見原審95年度訴字第3571號卷【以下簡稱
    原審卷】第35頁反面、第98頁）：
    被上訴人於92年6月20日下午1時許，駕駛所有車號3B-6099
    號自用小客車，沿臺北市○○區○○路2段由南往北方向行
    駛，途經西園路2段243之14號門前時，當時情況，天候良好
    ，道路筆直，柏油路面乾燥無缺陷，無障礙物阻礙視線，與
    同向行駛在前方由上訴人騎乘車號QFM-986號輕型機車車尾
    發生輕微接觸，造成上訴人人車倒地，上訴人受有頭部外傷
    、胸部及左肩挫傷、左手創傷、滑膜炎及肌腱滑膜炎、扭傷
    及拉傷、未明示之神經根及神經叢疾患等傷害，經上訴人提
    出刑事傷害告訴後，經臺灣臺北地方法院檢察署檢察官提起
    公訴（94年度偵續字第89號，含93年度調偵字第228號、93
    年度偵字第4519號、93年度他字第97號），並經原法院刑事
    庭以94年度交易字第179號判處被上訴人拘役50日在案，嗣
    經被上訴人上訴後，復經本院以95年度交上易字第55號判決
    駁回上訴而告確定。
五、上訴人主張被上訴人有駕車過失，致不法侵害上訴人身體，
    惟為被上訴人所否認，查：
  (一)被上訴人駕駛自用小客車，是否與上訴人騎乘機車接觸？
  1.被上訴人否認其駕駛自用小客車於上開時、地，與上訴人騎
    乘之機車發生擦撞。然查，被上訴人刑事庭審理時辯稱：當
    時上訴人騎車在最外側車道，被上訴人開車在最內側車道，
    雙方沒有可能靠近，被上訴人聽見上訴人大叫一聲，本能看
    後視鏡並往右後方看，發現上訴人倒臥在馬路上，且當時並
    未感覺所駕駛之車輛與上訴人所騎乘機車發生擦撞云云。核
    系爭車禍發生地點位在台北市萬華地區往板橋市○○路交通
    孔道，平時車潮擁擠，車聲吵雜，被上訴人自其後照鏡發現
    上訴人人車倒地時，則被上訴人之汽車位置，應係在上訴人
    騎乘機車之左前方遠處，斯時雙方車輛之距離應相距甚遠，
    當時又非發生如同車輛嚴重碰撞之極大聲響，衡情上訴人倒
    地時反射性之驚呼聲量，應屬有限。被上訴人駕車在左前方
    遠處行駛之汽車內，尤在吵雜之道路上，不可能聽見上訴人
    「大叫」，而特地停車並折返救助上訴人，被上訴人前揭辯
    解，即與常情不符。
  2.系爭車禍案發後未久，經員警於92年7月1日製作談話紀錄時
　  ，被上訴人陳稱：「我車右側第二車道同方向有一QFW-986
    輕機，往左一直往我車靠過來，該QFW-986輕機駕駛突然叫
    一聲，然後往我車方向倒下來」等語，有台北市政府警察局
    交通事故談話紀錄表在卷足憑（見本院調閱之93年度他字第
    97號偵查卷第34頁）。顯然上訴人倒地當時，其機車係緊靠
    在被上訴人所駕駛汽車之右側，絕非在右後面之遠方。且按
    當事人或證人於案發時之供述較少權衡利害得失或受他人干
    預，依經驗法則，較之事後翻異之詞為可信。另本件上訴人
    所騎乘機車於發生交通事故後，其左後車身留有擦痕，有員
    警之採證照片可佐（見調閱93年度他字第97號偵查卷第40頁
    ），參酌被上訴人於交通事故談話所稱：「輕機往左一直往
    我車靠過來…然後往我車方向倒下來」等語，足認上訴人之
    機車係往左側傾倒。被上訴人辯稱其汽車之位置係在機車倒
    地之左前方云云，要難採信。
  3.被上訴人在上訴人受傷後，旋將其送至西園醫院急診，不僅
    支付當日醫藥費用，並利用西園醫院急診室所印製頭部外傷
    病人返家後應注意事項之紙條背面，寫下「甲○○00000000
    00 ，6/21早上10點會來接您」一語，有紙條1張可參（見調
    閱94 年度偵續字第89號偵查卷第13頁）；且被上訴人於刑
    事案件審理時亦自陳：「我有答應告訴人隔天會來接她，姓
    名、電話是我寫的」等語在卷（見調閱94年度交易字第179
    號卷【以下簡稱179號卷】(二)第63頁反面）。倘非被上訴人
    駕車接觸上訴人之機車，致其人車倒地而受傷，被上訴人理
    應報警，並請警方派遣救護車將告訴人送醫救治，斷無自行
    將上訴人送醫後，並留姓名、電話予上訴人，允諾隔天接上
    訴人出院，被上訴人抗辯其駕駛之自用小客車並未接觸上訴
    人云云，無足可取。
  4.又依西園醫院94年9月26日（94）西園醫字第251號函覆之急
    診病歷記載（見調閱179號卷第18頁），上訴人到院當時，
    係由「肇事者」護送進入，既非「自入」，也非「家人」、
    「朋友」、「警察」、「安養人員」、「路人」陪同。足證
    被上訴人在西園醫院，已向負責登載急診病歷之護理人員自
    陳或默認為系爭車禍事故之「肇事者」，足證本件確係被上
    訴人駕駛自用小客車確有輕微接觸上訴人之機車而肇事。
  5.系爭車禍之肇事原因，因兩車事後均已移離現場，有道路交
    通事故現場圖在卷可稽（見調閱93年度他字第97號卷第32頁
    )，雙方就肇事情形各執一詞，自用小客車又無擦撞痕跡，
    而無法研判，固有兩造不爭執之台北市政府交通局93年11月
    3日北市交五字第09334369400號函附卷可憑（見原審卷第51
    頁至第52頁）。然系爭車禍案發地點之道路筆直，柏油路面
    乾燥無何缺陷，有台北市政府警察局萬華分局製作之道路交
    通事故調查報告表(一)附調閱93年度調偵字第228號偵查卷可
    考（見該卷第37頁）。而上訴人當時係以機車作為日常代步
    工具，縱其操控機車及臨事之反應能力，雖不免因年紀增長
    （上訴人係35年10月1日生，車禍發生時年近60歲）而受有
    影響，但衡情上訴人在沒有發生車輛接觸等外力影響下，應
    不會導致機車失控不穩摔倒。此外，被上訴人所駕駛自用小
    客車，經員警於92年6月26日勘驗結果，雖未發現明顯的擦
    撞痕跡，但車輛間之碰撞，並非必然留下撞痕，當車輛只是
    輕微接觸時，沒有留下明顯撞痕，絕非難以想像。徵諸被上
    訴人在案發後警訊談話紀錄指稱：「我不曉得我是否有與對
    方發生碰撞，但我車輛沒有損壞」等語（見調閱93年度他字
    第97號偵查卷第34頁），亦未完全否定兩車發生擦撞之可能
    性，參以鑑定委員會鑑定意見書亦認定：「無法排除甲○○
    駕駛自小客車與乙○○騎乘輕機輕微相接觸致機車倒地之可
    能性」，有鑑定意見書在卷可憑（見本院卷(一)第46頁至第47
    頁），足證被上訴人駕駛自用小客車確有接觸上訴人騎乘之
    機車。
  (二)被上訴人是否有過失？
  1.按汽車、機車或其他非依軌道行駛之動力車輛，在使用中加
    損害於他人者，駕駛人應賠償因此所生之損害。但於防止損
    害之發生，已盡相當之注意者，不在此限，民法第191條之
    2定有明文。本條係為加重駕駛人的責任要件，凡動力車輛
    在使用中加損害於他人者，即應負損害賠償責任，由法律推
    定駕駛人侵害他人之行為係出於過失。至於駕駛人之免責要
    件乃證明於防止損害之發生，已盡相當之注意義務，積極為
    防止損害之發生而有所作為，仍不免發生損害，亦即證明駕
    駛人使用動力車輛加損害於他人，非因過失所致而後可。
  2.被上訴人於上開時、地，因與上訴人騎乘之機車發生接觸，
    已如前述，上訴人因而受有頭部外傷、胸部及左肩挫傷、左
    手創傷、滑膜炎及肌腱滑膜炎、扭傷及拉傷、未明示之神經
    根及神經重叢疾患等傷害，先後至西園醫院急診並接受門診
    治療，有西園醫院於92年10月23日、同年11月7日出具之診
    斷證明書在卷可證（見原審卷第21頁至第22頁）。被上訴人
    否認係因其駕車疏失所致，揆諸前開說明，即應由被上訴人
    負舉證之責。
  3.按汽車行駛時，駕駛人應注意車前狀況及兩車併行之間隔，
    並隨時採取必要之安全措施，道路交通安全規則第94條第3
    項定有明文。被上訴人為汽車駕駛人，領有汽車駕駛執照，
    前開交通規則為其應注意，且依當時天候晴、日間自然光線
    、柏油直路、路面乾燥、無缺陷、無障礙物、視距良好之情
    形下，並無不能注意之情事。詎被上訴人駕駛自用小客車竟
    疏未注意保持與上訴人騎乘之機車前後及兩側之安全間隔，
    致發生擦撞，使上訴人受有前揭傷害，且上訴人受傷與被上
    訴人駕車之過失，復有相當因果關係。被上訴人抗辯稱其駕
    駛自小客車無過失云云，既未能舉證以明其實，其前揭抗辯
  　，自不足採。
  4.另被上訴人因前揭駕車過失行為，經上訴人提出過失傷害之
    刑事告訴，由檢察官提起公訴，並經原法院刑事庭判決拘役
    50日，經被上訴人上訴後，亦經本院判決上訴駁回，此為兩
    造所不爭執，並經本院調閱刑事全卷核閱無訛。益證上訴人
    確有駕駛自用小客車之過失，致不法傷害上訴人身體至明。
  (三)綜上，上訴人主張被上訴人於前揭時、地駕駛自用小客車，
    因疏未注意保持行車安全間隔，而輕微擦撞上訴人騎乘之機
    車，致上訴人受有前揭身體傷害，且上訴人所受之身體傷害
    ，與被上訴人之過失，復有相當因果關係，應可採信。
六、上訴人所得請求被上訴人賠償之金額：
  (一)按因故意或過失不法侵害他人之權利者，負損害賠償責任；
    又不法侵害他人之身體或健康者，對於被害人因此喪失或減
    少勞動能力或增加生活上之需要時，應負損害賠償責任；不
    法侵害他人之身體、健康者，被害人雖非財產上之損害，亦
    得請求賠償相當之金額，民法第184條第1項前段、第193條
    第1項、第195條第1項分別定有明文。本件被上訴人因前揭
    駕車過失，致上訴人受有前揭傷害，則上訴人自得依前揭規
    定請求被上訴人負損害賠償之責，茲上訴人得請求被上訴人
    賠償之金額，分述如后：
  1.醫療費用部分：
    上訴人主張因系爭車禍受傷，除原審判決被上訴人應給付之
    醫療費用350元外，另先後就醫共花費2,514元，其中630元
    是追加之醫療費用，其餘1,884元，均係增加生活上之需要
    ，業據提出醫療單據為證（見本院卷(一)第第29頁至第33頁）
    ，且為被上訴人所不爭執（見本院卷(一)第170頁），上訴人
    請求此部分醫療費用，為有理由，應予准許。
  2.減少勞動能力之費用：
  (1)上訴人主張在系爭車禍發生前，以教授鋼琴為業，在家採一
    對一教學，每個學生一個星期一個鐘頭，每月學費2,500元;
    如為親友、同事、或親友、同事之兒女，則每月學費打8折
    只收2,000元，平均每月有5到8位學員，收入月平均為18,50
    0元，為因系爭事故之發生受有前揭傷害，暨左上肢酸、麻
    、痛及無力感，左臂神經叢受傷，且身體為抵制疼痛而致長
    期的姿勢不良導致增生軟骨困擾後遺症，上訴人雙手無法教
    琴，1年受有無法教琴之222,000元之損失，3年合計666,000
    元，上訴人請求被上訴人賠償500,000元，固據提出上訴人
    教授鋼琴之照片6件、授課學生簽立之證明書、上訴人神經
    傳導檢查報告及診斷證明書為證（見原審卷第143頁至第153
    頁、本院卷(一)第108頁至第109頁）。惟被上訴人否認其為系
    爭車禍所引起之傷害，且亦不影響上訴人教授鋼琴。
  (2)上訴人因系爭車禍受有頭部外傷、胸部及左肩挫傷、左手創
    傷、滑膜炎及肌腱滑膜炎、扭傷及拉傷、未明示之神經根及
    神經叢疾患等傷害，已如前述，惟上訴人主張其所受左臂神
    經叢之傷害，是否會影響勞動能力，經原審函詢西園醫院結
    果，認「受傷後勞動能力應會受影響（應不會喪失），需適
    當修養，至於是否能痊癒？有無後遺症？需再做神經檢查」
    ，有西園醫院95年6月24日（95）西園醫字函在卷可憑（見
    原審卷第163頁）。而原審以上訴人未能證明其因此喪失勞
    動能力，駁回上訴人此部分請求，上訴人上訴本院後前往西
    園醫院做神經檢驗，並提出神經傳導檢查報告乙件為證（見
    本院卷(一)第108頁），經本院將該檢查報告併西園醫院病歷
    送請財團法人長庚紀念醫院（林口）分院（以下簡稱長庚醫
    院）鑑定上訴人現所受左側棘上肌肌腱部分裂傷，是否因系
    爭車禍所引起？經該院於96年7月18日（96)以長庚院法字第
    475號函覆稱：「1.臨床上之左側棘上肌肌腱之部分裂傷成
    因諸多，惟因無病患前後之病況比較，無法加以研判之。2.
    病患目前傷勢遺留之後遺症為左側肩部疼痛，惟依貴院所附
    病歷並無明確記載相關病史，無法詳加判斷係舊傷或該次車
    禍所致。3.就病患目前之左肩傷勢研判，對其演奏能力確有
    影響，但應不致影響其教學能力，惟影響之程度需端視傷勢
    之嚴重度及復原狀況，方能加以評估。4.臂神經叢損傷與棘
    上肌肌腱裂傷於臨床上並無相關資料顯示兩者有直接相關」
    ，有該函文在卷可稽（見本院卷(一)第151之1頁）。且再經本
    院函詢西園醫院結果，亦認「上訴人外科最後一次看診為
    92.10.23，實無法判別棘上肌腱裂傷之因果關係。二92.6.2
    0車禍所受左手之創傷其傷勢是否已痊癒？其外科之創傷部
    分，應已痊癒。三林女士所受之傷是否影響鋼琴演奏？致不
    能為鋼琴教學工作？期間為何？皆無法判定。何以三年多後
    會導致左側棘上肌腱裂傷？兩者間並無因果關聯」。有西園
    醫院96年6月1日（96）西園醫字第127號函在卷可證（見本
    院卷(一)第152頁），是上訴人顯無法證明其現所受左側棘上
    肌肌腱部分裂傷，或現左肩部疼痛，係因系爭車禍所引致。
    上訴人既無法證明其現受左側棘上肌肌腱部分裂傷、或主述
    左肩部分疼痛與系爭車禍有相當因果關係，則上訴人以其受
    有前揭傷害，因而喪失教授鋼琴之勞動能力，致其受有無法
    教琴之損失222,000元，3年共666,000元之損害（僅請求500
    ,000元）云云，無足可取。
  3.非財產上損害部分：
  (1)按不法侵害他人之身體、健康、名譽、自由、信用、隱私、
    貞操，或不法侵害其他人格法益而情節重大者，被害人雖非
    財產上之損害，亦得請求賠償相當之金額，民法第195條第1
    項前段定有明文。又精神上損害賠償之計算，應斟酌雙方身
    分資力、實際加害程度及其影響是否重大，及被害者之身分
    地位與加害人經濟狀況等關係定之（最高法院47年台上字第
    1221號判例及最高法院51年台上字第223號判例意旨參照）
    。
  (2)本件上訴人因為系爭事故，導致左肩挫傷、左手創傷、扭傷
    及拉傷、滑膜炎及肌腱滑膜炎、未明示之神經根及神經叢疾
    患，左上肢疼痛，肩關節活動受限，左臂神經叢受傷等情，
    是精神上確受有痛苦；又上訴人係35年10月1日生，現年60
    歲，已年過半百，此傷害對上訴人而言，顯非歷久不能康復
    ，且日後復健過程尚須較年輕人辛苦，概可想見，是上訴人
    精神上痛苦不能謂不大。參酌上訴人為豐原國小退休老師，
    月退俸半年領1次，1次大概30至40萬元，名下有房屋3筆、
    土地3筆、田賦1筆與多筆投資約23,119,246元，上訴人有一
    定之社經地位；另被上訴人任職勞工保險局（嗣擔任金融業
    風險管理），每月薪資5萬多元（嗣於本院自陳現每月薪資
    90,000多元，見本院卷(一)第170頁），名下有汽車1輛、投資
    約751,803元、土地與房屋多筆約2,251,551元等，是被上訴
    人之社經地位亦屬中等。有上訴人所提被上訴人亦不爭執其
    真正的學校教職員月退休金證書、兩造稅務電子閘門財產所
    得調件明細表在卷可考（見原法院簡易庭95年度北調字第14
    0號卷第16頁、本院卷(一)第179頁至第196頁至第203頁），茲
    審酌上訴人所受之傷勢，兩造教育程度、身分、地位、資力
    及其他等一切情狀，認原審酌定上訴人請求非財產上損害30
    0,000元，堪稱合理適當。
  (3)另上訴人主張被上訴人於系爭車禍刑事過失傷害案件94年3
    月28日偵查庭中對其恣意辱罵，使其受有莫大精神上痛苦等
    情，固據提出光碟乙件為證（見本院卷(一)第36頁）。然此為
    被上訴人所否認，而上訴人亦未能舉證加以證明，是以上訴
    人主張被上訴人應依侵權行為另行賠償非財產上損害1,000,
    000元（精神損害）云云，洵無足採。
七、按損害之發生或擴大，被害人與有過失者，法院得減輕賠償
    金額或免除之，民法第217條第1項定有明文。查：
  1.本件雙方於發生車禍後未維持現場留待警方處理，有道路交
    通事故現場圖在卷可考，已如前述，而依上訴人於發生事故
    後警方談話紀錄表所示，上訴人聲稱係其左後車尾後遭撞及
    後機車左倒，固有調閱93年度他字第97號卷附談話紀錄表在
    卷可考（見該卷第35頁）。然被上訴人所駕駛之自用小客車
    則無明顯撞痕，參酌上訴人自陳其係行駛於外側車道，被上
    訴人自陳其行駛於第二車道，則兩車既係行駛於不同車道，
    依一般常情判斷原應不會發生擦撞。但兩車既已發生輕微接
    觸擦撞，已如前述，足證兩造就系爭車禍之發生，均係疏未
    注意保持兩車行車安全間隔，且因上訴人遭輕微擦撞後，因
    駕駛失控致機車左倒所致。即依鑑定委員會鑑定報告，亦同
    此認定，有上訴人提出鑑定報告在卷可參（見本院卷(一)第46
    頁至第47頁）。是本院審酌前揭情事，認上訴人就本件車禍
    之發生應負50%之過失比例責任。上訴人主張其無過失云云
    ，不足為採。
  3.綜上，本件上訴人因系爭車禍之發生，除原審判准上訴人
    請求醫療費350元外（此部分被上訴人未聲明不服，而告確
    定），另上訴人請求醫療費用2,514元（其中1,884元係上訴
    範圍，另630元是追加之訴部分），及慰撫金300,000元之損
    害，為有理由，而被上訴人因前揭過失致肇本件車禍，致上
    訴人受傷，揆諸前開說明，本件應減輕被上訴人50%賠償責
    任後，上訴人上訴請求被上訴人給付150,942元（（1,884+3
    00,000)X50%=150,942），追加之訴部分請求被上訴人給付
    為315元（630/2=315)，為有理由。茲因原審就上訴人請求
    非財產上損害部分，已判准上訴人請求慰撫金150,000元，
    故上訴人上訴請求被上訴人再給付942元部分，為有理由，
    應予准許，逾此範圍請求，為無理由。
八、綜上所述，上訴人本於侵權行為之法律關係，請求上訴人再
    給付1,651,884元，及自起訴狀繕本送達翌日起至清償日止
    ，按週年利率百分之五計算之利息，於其中942元及自94年6
    月23日至清償日止，按週年利率百分之五計算之利息部分，
    為有理由，應予准許。逾此所為請求，為無理由，應予駁回
    。原審就上開應准許部分，為上訴人敗訴之判決，並駁回其
    假執行之聲請，尚有未洽，上訴意旨求予廢棄改判，為有理
    由，爰由本院予以廢棄改判如主文第二項所示。至於上訴人
    之請求不應准許部分，原判決為上訴人敗訴之判決，並駁回
    其假執行之聲請，經核於法並無不合，上訴意旨求予廢棄改
    判，為無理由，應駁回其上訴。另上訴人追加請求被上訴人
    給付630元，及自95年12月4日民事訴之追加、補充上訴理由
    及聲請調查證據狀送達翌日起至清償日止，按週年利率百分
    五計算之利息部分，於315元及自96年3月7日民事更正上訴
    及追加聲明暨補充上訴理由、聲請調查證據狀送達翌日即96
    年3月8日起至清償日止，按週年利率百分之五計算之利息，
    為有理由，應予准許，逾此範圍請求，為無理由，應予駁回
    。
九、本件事證已明，兩造其餘攻擊防禦方法及未經援用之證據，
    經本院審酌後，核與本件之結論，不生影響，爰不一一贅述
    ，附此敘明。
十、據上論結，本件上訴及追加之訴，均為一部有理由，一部無
    理由，依民事訴訟法第450條、第449條第1項、第79條但書
    ，判決如主文。
中    華    民    國    96    年    9     月    4    日
                    民事第十一庭
                        審判長法  官  鄭雅萍
                              法  官  詹文馨
                              法  官  蘇芹英
正本係照原本作成。
如不服本判決，應於收受送達後20日內向本院提出上訴書狀，其
未表明上訴理由者，應於提出上訴後20日內向本院補提理由書狀
（均須按他造當事人之人數附繕本）上訴時應提出委任律師或具
有律師資格之人之委任狀；委任有律師資格者，另應附具律師資
格證書及釋明委任人與受任人有民事訴訟法第466條之1第1項但
書或第2項（詳附註）所定關係之釋明文書影本。
中　　華　　民　　國　　96　　年　　9 　　月　　4 　　日
　　　　　　　　　　　　　　　書記官  林初枝
附註：
民事訴訟法第466條之1（第1項、第2項）：
對於第二審判決上訴，上訴人應委任律師為訴訟代理人。但上訴
人或其他法定代理人具有律師資格者，不在此限。
上訴人之配偶、三親等內之血親、二親等內之姻親，或上訴人為
法人、中央或地方機關時，其所屬專任人員具有律師資格並經法
院認為適當者，亦得為第三審訴訟代理人。
